【裁判字號】    99,上訴,224
【裁判日期】    990415
【裁判案由】    殺人未遂等
【裁判全文】
臺灣高等法院刑事判決                 99年度上訴字第224號
上  訴  人
即  被  告  庚○○
選任辯護人  劉秀琳律師
上列上訴人因殺人未遂等案件，不服臺灣新竹地方法院98年度訴
字第249號，中華民國98年11月30日第一審判決（起訴案號：臺
灣新竹地方法院檢察署98年度偵字第5073號），提起上訴，本院
判決如下：
    主  文
原判決關於庚○○殺人未遂部分撤銷。
庚○○殺人未遂，累犯，處有期徒刑伍年陸月，扣案有殺傷力土
造轉輪霰彈槍壹枝（槍枝管制編號：0000000000號），不具殺傷
力之土造轉輪霰彈槍壹枝（槍枝管制編號：0000000000號），均
沒收。
    事  實
一、庚○○於民國95年間，因賭博、公共危險等罪，經臺灣新竹
    地方法院分別判處有期徒刑3月、4月確定，嗣經減刑為有期
    徒刑1月15日、2月，並定應執行刑有期徒刑3月15日確定，
    甫於96年12月20日執行完畢。仍不知悔改，因其女友「小夢
    」遭戊○○、乙○○指稱偷竊友人機車，戊○○、乙○○並
    於98年6月30日凌晨4時許，帶同10餘名真實姓名、年籍不詳
    之人前往庚○○位於新竹市○區○○里○○鄰○○路15巷15號
    之住處理論，適「小夢」及其友人不詳男子「阿正」、趙昱
    傑（業據原審為不受理判決確定）亦在其住處，雙方即發生
    爭執拉扯。詎庚○○於戊○○等人離去後，氣憤不已，而生
    報復之心，即自住處旁之空地取出所有可發射金屬之具有殺
    傷力之土造轉輪霰彈槍（已裝填子彈4發，槍枝管制編號：
    0000000000號）及不具殺傷力之土造轉輪霰彈槍（已裝填子
    彈1發，槍枝管制編號：0000000000號）各1支【自94、95年
    間即開始持有，此部分持有具殺傷力之土造轉輪霰彈槍及子
    彈犯行，業經原審判決確定】，獨自備妥上開槍彈後，即指
    示趙昱傑連絡戊○○等人稱要至玄濟宮處會合觀看機車失竊
    的錄影帶等語，另再直接、間接找來黃文忠、丁○○、江柏
    毅（以上三人經原審為不受理判決確定）、丙○○、蔡宗倫
    （以上二人經檢察官為不起訴處分確定）、劉興奇及綽號「
    小豬」、「阿肥」等真實姓名年籍不詳成年男子，與原在其
    住處之「阿正」、趙昱傑等共10餘人，分持棍棒搭乘6部自
    用小客車，前往新竹市○○路○段342號戊○○住處之玄濟宮
    。眾人於該日凌晨5時許抵達，未久，約於凌晨5時15分許，
    乙○○亦駕駛車牌號碼2481-VY號車輛到達現場，己○○、
    甲○○先下車與庚○○及其同夥等人理論，乙○○、戊○○
    則留在車上，詎己○○、甲○○下車後，雙方一言不合，庚○○及其同夥即持木棍毆打己○○、甲○○，致甲○○受有
    頭皮撕裂傷3.5公分、輕微腦震盪、肩背挫傷、左手尺骨骨
    折等傷害，己○○受有頭皮撕裂傷8公分、輕微腦震盪、左
    前臂挫傷等傷害（此部分業經己○○、甲○○於原審撤回告
    訴），甲○○、己○○二人被毆後，即為圍觀之人拉進附近
    屋內。斯時，於混亂中，乙○○見前方有人持槍，欲駕駛上
    開車輛逃離現場，惟不慎撞及庚○○之同夥丁○○，庚○○
    見狀，更為不滿，為阻止乙○○，即持上開有殺傷力之土造
    轉輪霰彈槍欲朝乙○○所駕駛車輛之車頭處射擊二槍，擊中
    車頭前方引擎蓋之葉子板處。乙○○見無法強行離去即將車
    停住，在車上之戊○○則欲下車，庚○○見戊○○下車，誤
    以戊○○將對之不利，明知所持有之霰彈含有金屬鋼珠，對
    人體射擊後，因佐以動能，可穿透人體造成生命危險，竟萌
    殺人犯意，持上開具殺傷力之土造轉輪霰彈槍朝甫下車而站
    立在該車右前車門旁之戊○○射擊1槍，惟因現場混亂及戊○○之身體亦在移動中，致庚○○未直接擊中戊○○之身體
    ，而射擊至2481-VY號車輛右前車門把手上方之車體處，該
    子彈於碰擊車體爆破時所發射之鋼珠及鉛塊，於剎那瞬間，
    反彈至甫下車之戊○○身體背部，戊○○因而背部中彈受有
    槍傷合併體內異物之傷害；另在駕駛座上之乙○○則亦為該
    霰彈爆破時所射出之鋼珠及鉛塊所傷，致其臉部、背部、右
    上臂均受槍傷合併體內異物之傷害（乙○○於原審時已撤回
    對庚○○之告訴）。眾人見有人受傷，旋即一哄而散，戊○○經送醫後立即施行手術取出小鉛塊、小鋼珠等異物而倖免
    一死。嗣警方據報後，陸續將趙昱傑、黃文忠、丁○○、江
    柏毅、丙○○、蔡宗倫等人拘提到案，並供出開槍之人係庚○○，庚○○始於98年7月1日上午6時30分許攜帶其作案用
    之上開槍枝2支前往警局投案，至於庚○○所持有未擊發之
    子彈2發（不能證明有殺傷力）則已經其丟棄，下落不明。
二、案經戊○○訴由新竹市警察局第一分局報告臺灣新竹地方法
    院檢察署檢察官偵查起訴。
    理  由
一、訊據被告庚○○對於有在上開時地持槍及率眾與戊○○等人
    衝突，其成功射擊3槍，有二槍射中乙○○所駕2481-VY號車
    輛之車頭引擎蓋處，其餘一槍則射中2481-VY號車輛之右前
    車門並致戊○○背部中彈受有槍傷等事實固均供認不諱，惟
    矢口否認有殺人犯行，辯稱：伊是朝車子的副駕駛座射擊，
    因為乙○○在現場開車有衝撞，伊為了阻止乙○○向伊衝撞
    才開槍，不是故意朝戊○○射擊，是誤傷到戊○○的云云。
二、經查：被告庚○○因不滿乙○○、戊○○、己○○、甲○○
    等人於98年6月30日凌晨4時許率眾至其住處質問其女友「小
    夢」偷竊機車一事，故於98年6月30日凌晨5時多許，持所有
    之有殺傷力之土造轉輪霰彈槍（已裝填子彈4發）及不具殺
    傷力之土造轉輪霰彈槍（已裝填子彈1發）各1支，率眾十餘
    人至新竹市○○路○段342號之玄濟宮前，與乙○○、戊○○
    、己○○、甲○○等人發生衝突，被告有持所有之有殺傷力
    之土造轉輪霰彈槍成功射擊3槍，戊○○並因此背部中彈受
    有槍傷合併體內異物之傷害等事實，為被告所是認，核與證
    人乙○○、戊○○於原審時所證大致相符，並有被告於投案
    時所交出之上開霰彈槍2枝扣案可為佐證。而扣案霰彈槍2枝
    經送內政部警政署刑事警察局以檢視法、性能檢驗法鑑驗結
    果：「一送鑑改造霰彈槍1枝（槍枝管制編號：0000000000
    號），認係土造轉輪霰彈槍，欠缺撞針，無法供擊發子彈使
    用，認不具殺傷力。二送鑑改造霰彈槍1枝（槍枝管制編號
    ：0000000000號），認係土造轉輪霰彈槍，擊發功能正常，
    可供擊發口徑12GAUGE制式霰彈使用，認具殺傷力。」有該
    局98年7月25日刑鑑字第0980091219號鑑驗書暨所附之照片
    14張附卷可稽（偵卷第220-224頁）。另被害人戊○○於上
    開時地因背部中彈，於98年6月30日至行政院衛生署新竹醫
    院（下稱署立新竹醫院）急診，其受有背部槍傷合併體內異
    物之傷害，於當日接受清創及異物取出手術，有該院診斷證
    明書一紙在卷可稽（偵卷第65之1頁）。且署立新竹醫院於
    原審時再就戊○○之病情函覆稱：「1.病患主訴全身多處小
    傷口，為多處小穿刺傷，研判為小鋼珠直接射入體內所造成
    。惟部位及能量之故，小鋼珠均無穿透內臟器官。2.有關診
    斷書所載『合併體內異物』為小鉛塊及小鋼珠。3.槍傷位置
    背部。4.取出異物為『小鉛塊及小鋼珠』。5.經全身麻醉，
    異物（小鋼珠）清除手術後，住院觀察順利出院」，亦有該
    院98年9月14日新醫歷字第0980005890號函一份暨所附之戊○○病歷摘要及病歷資料等件在卷可參（原審卷一第135-16
    1頁），此部分事實堪以認定。至被告另供稱其於現場有先
    持上開不具殺傷力之土造轉輪霰彈槍向乙○○之車尾射擊1
    槍，但因卡彈未擊發成功云云，惟此部分開槍之時機及過程
    ，除被告自己之陳述外，並無有其他人目擊或有其他現場跡
    證可為佐證，且本院以為該部分之開槍情節，與被告嗣後開
    槍致戊○○受槍傷之犯行間並無直接關連，故不予認定，併
    說明之。
三、被告開槍經過之事實認定：
  (一)本案之緣起係乙○○、戊○○、己○○、甲○○等人於98年
    6月30日凌晨4時許先至被告住處質問「小夢」偷竊機車一事
    ，雙方因而衝突，被告不滿而生報復之心，故指示趙昱傑再
    約同乙○○等人以觀看錄影帶為由約同見面而引起。故當日
    係由乙○○駕車搭載戊○○、己○○、甲○○等人共同到場
    赴約。惟乙○○等人到場之後，迄至戊○○中彈受傷時止，
    乙○○均在車上未下車，關於戊○○、己○○、甲○○等人
    下車之順序，本院參酌甲○○於偵查中證稱：「我的頭部、
    背部、手肘都受傷，我就被別人拉進屋內躲避，我被人拉進
    屋內後，才聽到槍聲響起，我沒有看到何人開槍，也沒有看
    到乙○○開車衝撞人的過程」等語（偵卷第209頁）；己○○於偵查中證稱：「後來趙昱傑說要來看錄影帶，先約在南
    寮漁港，但對方卻跑到『玄濟宮』前，他們一群人先動手，
    我被打到頭部，之後就沒有意識了，也沒有聽到槍聲，我不
    知道庚○○開槍及乙○○開車衝撞的事情等語」等語（偵卷
    第210頁正面）；戊○○於原審證稱：乙○○撞到人之前，
    己○○、甲○○先下車了，車上只有我和乙○○等語（原審
    卷二第96頁正面），及原審卷附翻拍現場監視錄影畫面照片
    所示，於98年6月30日凌晨5時16分14秒時，當時己○○、甲○○二人有站在路邊，尚未與旁人發生衝突（原審卷一第
    112頁上方照片），惟於5時16分17秒，己○○、甲○○即與
    在場之其他人開始發生拉扯（原審卷一第112頁下方照片）
    ，其後於5時16分22秒、25秒、37秒、41秒、43秒、46秒、
    51秒、54秒（原審卷一第113-117頁照片），均係己○○、
    甲○○二人在場與眾人衝突拉扯之照片。本院即據此認定乙○○駕車搭載戊○○、己○○、甲○○等人，約於98年6月
    30日凌晨5時15分許到達現場，己○○、甲○○二人先下車
    與被告及其同夥理論，即遭毆打受傷，戊○○及乙○○均在
    車上，其後始發生乙○○開車撞傷丁○○及被告開槍並致戊○○中彈受傷等情事，且因現場一片混亂，己○○、甲○○
    二人對其後被告如何開槍之經過均未有見聞，先予說明。
  (二)依被告歷次所陳，其當天係因看到乙○○開車衝撞到丁○○
    始持槍射擊乙○○之車輛云云。及證人丁○○亦於偵查、本
    審審理時證稱：當場有遭乙○○所駕駛2481-VY號車輛撞擊
    並受傷等語（偵卷第188頁、本院卷第73頁正面、背面），
    丁○○因此並受有左足骨折、左足骰骨骨折、左側遠端橈骨
    骨折等傷害，有為恭紀念診斷證明書一紙在卷可參（偵卷第
    184頁）。惟證人乙○○、戊○○均否認當時係故意衝撞丁○○，乙○○於原審證稱：「（當時你是否有開車撞到丁○○？）我不知道。因為當時我看到前面有人拿槍，所以那個
    人就朝車子開槍，我為了要閃避就不知道是否有撞到人。」
    、「（當時你聽到幾次的槍聲？）2、3次吧。」、「（你聽
    到2、3次槍聲時車子是否停止不動？）是的。」、「對方是
    否朝你車前方及右側副駕駛座射擊？）是的。」、「（你看
    到對方開的第一槍是朝車子何方向射擊？）車頭。」、「被
    開槍時我閃了後才停下來，停下來之後對方又陸續開槍。庚○○朝車頭射擊的那槍，有打中車子」等語（原審卷二第94
    頁正面）。證人戊○○於偵查中則證稱：「後來我接到趙昱
    傑的電話，說他們要看『小夢』偷機車的證據及錄影帶。我
    們本來約在南寮附近，要拿錄影帶給他們看，後來接到電話
    ，他們已經一群人在我家『玄濟宮』前，我們就趕回去，一
    群人就圍過來，因為對方先拿槍指著我們2481-VY號黑色休
    旅車，後來聽到『碰』一聲，乙○○聽到開槍聲，他就開車
    去衝撞對方，當時我也在休旅車的車上，我們撞到人之後，
    車子停下，一群人圍過來，我就下車，下車後對方持有棒棍
    靠過來，我搶對方木棒，搶到後，又聽到『碰』一聲，我背
    部就感到溼溼熱熱的，我就趕快往家裡跑」等語（偵卷第20
    7頁）；於原審證稱：「（在你們尚未下車前看到有人拿出
    槍枝，當時那個人有無拿槍對著你們的車？）我們是剛好轉
    進去之後，我們的車頭就是對著那一群人，那個人有拿著槍
    對著我們的車子。」、「乙○○撞到人時我有在車上，己○○及甲○○已下車了，當時車上就只有我與乙○○。乙○○
    開的車子撞到人之後，車子有停下來，車子停下來之後我就
    下車，我下車之後有人圍過來，我就中彈」等語（原審卷二
    第95頁背面、第96頁正面）。雖然究係被告先開槍或係乙○○先衝撞到丁○○，證人乙○○、戊○○所述並不相同（此
    部分事實認定詳如下述），惟渠二人均一致指稱係被告先持
    槍站立於乙○○之前方，乙○○見狀始駕車閃避而不慎撞擊
    在附近之被告同夥丁○○，且於被告開槍射擊右側車門時，
    戊○○已經下車，乙○○是停車狀態，則被告所辯開槍射擊
    車輛副駕駛座係為阻止乙○○衝撞一節，顯非事實。再依被
    告所辯，其係看到乙○○撞到人，才至車上取出沒有殺傷力
    之第一枝槍，朝乙○○所駕車輛之車尾射擊1槍，因卡彈，
    故再回到車上取出有殺傷力之第二枝槍枝成功射擊3槍云云
    ，衡情，被告於案發前在家中已對乙○○等人極度不滿，特
    指示趙昱傑約同乙○○等人見面，並備妥裝有子彈之霰彈槍
    枝2枝、夥眾多人持棍棒尋仇，則被告於到達現場之後，焉
    有可能猶刻意將所有之槍枝2枝均置放於車上而不攜帶在身
    之理？故證人乙○○、戊○○所言係先看到被告在前方手中
    持槍，乙○○為免遭不測始駕車閃躲一節，較為可信。再參
    以現場僅丁○○一人受傷而已，其餘在場多人則未有其他人
    受傷，亦未有其他車輛遭撞擊，顯然乙○○並無所謂駕車「
    衝撞」情事，應係如乙○○所述，係為閃躲被告始移動車輛
    ，並無故意衝撞行為。況被告於原審時亦明白承認：開槍目
    的是為了制止戊○○下來打我們，不是為了制止車子衝撞我
    們等語（原審卷二第49頁），被告猶辯稱開槍係為了阻止乙○○開車向伊衝撞云云，自不可採。
  (三)被告在現場成功射擊三槍（按被告自稱所射擊之第一槍因故
    卡彈未成功擊發一節，本院不予論述，已如前述，故以下僅
    論及被告持有殺傷力之扣案槍枝所成功射擊之三槍），其中
    二槍擊中乙○○車輛引擎蓋前方之葉子板處，一槍擊中乙○○車輛之右車門，有車輛受損照片多張在卷可稽（偵卷第86
    、87、93頁、原審卷一第121、122、124、126頁），被告對
    此部分事實亦不爭執。惟被告究係先射擊引擎蓋？或係先射
    擊右車門？雖被告於98年7月1日警詢、98年11月2日原審準
    備程序時供稱：係先射擊右車門，再射擊引擎蓋（偵卷第9
    頁正面警詢筆錄、原審卷二第48頁），惟其於原審98年9月
    16日準備程序時則明白供稱：當天我共開了三槍，第一、二
    槍是打在車子的引擎蓋上，第三槍是打到副駕駛座後座等語
    （原審卷一第87頁），被告就此部分事實之供述，前後已不
    一致。而被告係先持槍站在乙○○車輛之前方，已經本院認
    定如前，且依被告所陳，其開槍係因乙○○有撞到丁○○，
    故本院以為被告係先朝乙○○車輛之車頭處開槍之可能性為
    大；再參以證人乙○○於偵查及原審係證稱：被告係站在車
    輛前方，第一槍朝車頭開槍，有擊中等語（偵卷第208頁、
    原審卷二第94頁），證人戊○○於偵查中亦證稱：先聽到「
    碰」的開槍聲，我才下車，又聽到「碰」的聲音，我就背部
    中彈等語（偵卷第207頁），故本院以被告於原審98年9月16
    日準備程序時所供稱：第一、二槍是打在車子的引擎蓋上一
    節為真實。
  (四)至於被告究係先射擊乙○○車輛之引擎蓋？或係乙○○先撞
    到丁○○？被告辯稱：係乙○○先撞到丁○○，伊才開槍等
    語（偵卷第8頁背面98年7月1日警詢筆錄、偵卷第131頁98年
    7月1日調查筆錄）。另證人丙○○於本院審理時到庭證稱：
    撞到人以後才聽到槍聲等語（本院卷第72頁背面），證人丁○○亦向本院證稱：我被撞以後就聽到槍聲等語（本院卷第
    73 頁正面）。及在場之趙昱傑、黃文忠、蔡宗倫、丙○○
    、丁○○、劉興奇等人於偵查中亦均結證稱：係車子先撞到
    人才聽到槍聲等語（趙昱傑部分見偵卷第137頁、黃文忠部
    分見偵卷第142頁、蔡宗倫部分見偵卷第147頁、丙○○部分
    見偵卷第152頁、丁○○部分見偵卷第188頁、劉興奇部分見
    偵卷第200頁）。再參酌乙○○於偵查及原審所證：被告開
    槍我就閃，不知道有沒有撞到人（偵卷第208頁正面）．．
    ．先被開槍才停下來，何時撞到丁○○我不知道（原審卷二
    第94 頁）等語。因乙○○就此部分事實未能有明確之陳述
    ，故本院即採認證人丙○○、丁○○於本院審理時所證，係
    乙○○先撞到丁○○，被告才開槍射擊乙○○車輛之引擎蓋
    。
  (五)綜上所述，關於被告開槍前後之事實經過情形，本院乃認定
    ：於己○○、甲○○二人下車之後，乙○○、戊○○仍在車
    上，於混亂中，乙○○、戊○○見被告在前方持有槍枝，乙○○為閃避被告，故駕車前行，惟不慎撞及丁○○，幾乎同
    時，被告見乙○○駕車有撞到其同夥，故亦立即持槍朝乙○○車輛射擊二槍，有射中引擎蓋，乙○○則立即停車。其後
    被告始射擊第三槍，射中乙○○車輛之右側車門並致戊○○
    受傷。
四、被告主觀上有殺人犯意之認定
  (一)被告雖否認有殺人犯意，辯稱：係乙○○駕車在現場衝撞，
    伊為阻止乙○○衝撞，所以才開槍射中車門云云。惟如前述
    ，乙○○係為閃避被告始駕車前行，並無故意衝撞情事，且
    被告係已經擊發二槍射中乙○○車輛之引擎蓋，乙○○亦已
    停下車輛，被告並無開槍阻止乙○○駕車衝撞之必要，已經
    本院說明理由認定如上。而致戊○○受槍傷之該槍，依卷附
    車損照片以觀（偵卷第86頁下方、第93頁上方、下方，原審
    卷一第121頁上方、下方，第122頁上方照片），被告係朝車
    輛之右側車門部位開槍，衡情，被告若為阻止車輛離去或衝
    撞，焉有朝右側車門部位開槍之必要？而如前述，證人戊○○乃證稱其係於下車後即聽到槍聲並背部中彈，可知，被告
    射擊乙○○車輛右車門時，戊○○因已下車，其即站立在該
    車門旁，且戊○○亦果然中彈受傷，被告辯稱係要射車子，
    不是要射擊戊○○云云，自難採信。再被告於原審時已坦認
    其係射擊戊○○，並對所犯之殺人未遂犯行供認不諱，被告
    於原審供稱：對引擎蓋射擊，是因為當時他們的車衝撞我，
    開槍目的是要制止對方停車，對後座開槍，因為當時戊○○
    拿棍棒跑下來（原審卷一第22頁98年8月31日準備程序筆錄
    ）．．．殺人未遂我認罪（原審卷二第28頁背面98年10月16
    日準備程序筆錄）．．．就起訴的殺人未遂的罪名我認罪，
    當時戊○○下來我有看到棍棒，我就往車子那邊開槍，我會
    開槍的目的是了制止戊○○下來打我們，不是為了制止車子
    衝撞我們，我開副駕駛座那槍車子沒有在動，我只看見一個
    人就是戊○○從副駕駛座衝下來，當時車子並沒有在開動（
    原審卷二第47、49、50頁98年11月2日準備程序筆錄）．．
    ．我願意承認殺人未遂的犯行（原審卷二第103頁98年11月
    10日審判筆錄）等語。是被告於原審時已明白供認其射擊乙○○車輛之右側車門部位當時，乙○○車輛已是停止狀態，
    其開槍目的係見戊○○下車有持棍棒，故開槍射擊，並對檢
    察官所起訴之殺人未遂罪名認罪。且被告本即係因不滿乙○○、戊○○等人始故意持槍糾眾尋仇，其有殺人之動機，自
    不待言。被告於本院審理時再以前詞置辯，否認有殺人犯意
    ，自不可信。又被告於原審時雖辯稱係因見戊○○下車有持
    棍棒，為制止戊○○持棍棒打人而開槍云云，惟此為戊○○
    否認，戊○○於偵查中證稱：「我下車後對方持有棒棍靠過
    來，我搶對方木棒，搶到後，又聽到『碰』一聲，我背部就
    感到溼溼熱熱的」等語（偵卷第207頁），且當時被告與戊○○尚有一段距離，戊○○縱有攻擊之可能，被告並無立即
    之危險，被告既非不可以對空鳴槍之方式警示戊○○，其竟
    直接朝戊○○之身體所在位置開槍，顯然有取戊○○性命置
    其於死地之意。是被告前開辯解縱然屬實，亦不足為其有利
    認定。又被告雖向本院聲請詰問證人戊○○，待證事項為：
    證人下車後即為被告人馬包圍，所站立位置為被告開槍時不
    易看清（本院卷第49頁）。然被告於開槍時能否看清被害人
    戊○○站立之位置一節，並非戊○○親身見聞之經歷，且戊○○於偵查、原審時均已就案發經過情形以證人身分到庭作
    證，並均依法具結，原審於依職權訊問證人戊○○後，亦予
    被告及其辯護人詰問證人戊○○之機會及權利（原審卷二第
    96頁背面），本院斟酌上情，認無再傳喚戊○○到庭作證之
    必要，併予敘明。
  (二)戊○○係於自乙○○車輛之副駕駛座下車後未久，仍站立在
    該車之右側車門時，即遭被告持槍射擊，已如前述。惟依前
    述戊○○所受之傷勢，戊○○係背部中彈，依署立新竹醫院
    於原審時就戊○○病情函覆所稱，戊○○所受槍傷在背部，
    為多處小穿刺傷，研判為小鋼珠直接射入體內所造成，惟因
    部位及能量之故，小鋼珠均無穿透內臟器官（見原審卷一第
    135頁函），是戊○○背部雖受槍傷，惟並不嚴重，僅係皮
    肉傷勢。然被告所持有係性能良好之有殺傷力土造霰彈槍，
    且參酌卷附乙○○車輛之受損照片，該車右前車門把手上方
    明顯有霰彈彈痕，該處正上方之玻璃已經擊破，車體部分（
    即鋼鐵構造部分）亦有遭霰彈穿透痕跡（原審卷一第121 頁
    上方、下方，第122頁上方照片）；另該車輛之車頭前方葉
    子板處，亦有明顯遭射擊痕跡（原審卷二第122頁下方照片
    ），且該霰彈爆破後並自車頭前方葉子板處穿透至引擎室，
    造成引擎室散熱器上亦有霰彈彈痕（原審卷二第123頁上方
    、下方照片），益證被告所持有係性能良好之有殺傷力土造
    霰彈槍，所發射之子彈亦具有相當殺傷力，足以穿透金屬、
    塑膠、玻璃等物。然對照戊○○背部之傷勢僅係皮肉傷以觀
    ，可推知，戊○○應非直接中彈，該第三槍乃直接擊中乙○○車輛右前車門把手上方之車體處，而戊○○背部所以中彈
    ，且該霰彈所發射之小鋼珠竟動能不足未穿透其內臟器官，
    僅射入體內造成皮肉傷勢而已，應係當時戊○○甫下車未久
    ，仍背對車門站立在車門旁，其背部始為碰擊至乙○○車輛
    右前車門把手上方車體而爆破之霰彈內所含小鋼珠反彈而射
    入其背部，而該鋼珠之力道及動能已因碰擊車體而削減，故
    力道不足僅射入戊○○之背部肌肉處，未能傷及其臟器，而
    未釀成大禍，當為合理推認。雖戊○○並非直接中彈，惟如
    前述，被告於射擊第三槍時其有殺人之動機，且其於原審時
    亦自白稱其係欲阻止戊○○下車打人，顯然被告並非單純僅
    射擊車輛之車門而已；再參酌戊○○中彈時之位置，戊○○
    當時係下車未久尚背對站立在乙○○車輛之右前車門旁，而
    被告於見戊○○下車即朝乙○○車輛之右前車門射擊，顯然
    被告之射擊目標即係戊○○無疑；惟因現場情勢之混亂，及
    戊○○亦非完全靜止不動狀態，故被告於慌亂中未能瞄準而
    直接擊中戊○○之身體，乃擊中戊○○旁之車門，且該發霰
    彈仍於爆破時，小鋼珠反彈射入戊○○之背部而使戊○○背
    部受有槍傷，迨可認定。綜上，戊○○雖非直接中彈，惟此
    並不影響本院對於被告於行為時有殺人犯意之認定。又被告
    於本院審理時雖辯稱：原審係為想交保，所以才會承認犯行
    云云（本院卷56頁背面），惟羈押中之被告得否交保與其有
    無坦認犯行並無關係，而被告於原審98年8月31日、98年10
    月16日、98年11月2日、98年11月10日等次庭訊時數度承認
    對被害人戊○○犯殺人未遂犯行，且對案發事實經過情形如
    何亦詳細供述，非僅單純為認罪陳述而已，其辯護人亦均在
    場，被告焉可能不知輕重多次任意坦認犯被訴之罪事實及殺
    人未遂重罪？被告於本院所為前開所辯顯係避重就輕之詞，
    不足憑採。本院綜核全案卷證，就被告於原審時對被害人戊○○犯殺人未遂罪部分自白，係出於任意性，且與事實相符
    ，可以採信。
五、被害人乙○○受槍傷部分：
  (一)至公訴人以被告於上開時地朝乙○○所駕駛休旅車引擎及車
    內乙○○背部、甫下車之戊○○背部，分別擊發3槍，致乙○○之臉部、背部、右上臂均受槍傷合併體內異物之傷害，
    因認被告此部分對乙○○所為涉犯刑法第271條第2項、第1
    項之殺人未遂罪云云。訊據被告庚○○固坦承於上開時地有
    朝乙○○所駕駛車輛射擊3槍，其中一槍係射中該車輛之右
    車門，並致在車內駕駛座上之乙○○受有致乙○○之臉部、
    背部、右上臂均受槍傷合併體內異物等傷害之事實不諱，惟
    堅決否認有殺害乙○○之意，於原審辯稱：係看見戊○○下
    車有拿棍棒，為制止戊○○打人所以開槍，會傷到車內之乙○○，當時沒想那麼多等語，上訴本院後辯稱：因為乙○○
    在現場有開車衝撞，為制止乙○○開車衝撞伊所以開槍，沒
    有要殺乙○○之意，係誤傷等語。
  (二)經查：被告因不滿乙○○、戊○○、己○○、甲○○等人
    於98年6月30日凌晨4時許率眾至其住處質問其女友「小夢」
    偷竊機車一事，故於98年6月30日凌晨5時多許，攜帶扣案之
    有殺傷力之土造轉輪霰彈槍及不具殺傷力之土造轉輪霰彈槍
    各1支，率眾十餘人至新竹市○○路○段342號之玄濟宮前，
    與乙○○、戊○○、己○○、甲○○等人發生衝突，被告有
    持所有之有殺傷力之土造轉輪霰彈槍成功射擊3槍，被告在
    現場成功射擊三槍，其中第一、二槍係擊中乙○○車輛引擎
    蓋前方之葉子板處，第三槍係擊中乙○○車輛之右車門，而
    被告射擊該第三槍係因見坐在副駕駛座上之戊○○，惟恐戊○○對之不利，故基於殺人犯意射擊戊○○，惟因現場情勢
    之混亂，及戊○○亦非完全靜止不動狀態，故被告於慌亂中
    未能瞄準而直接擊中戊○○之身體，乃擊中戊○○旁之車門
    ，且該發霰彈仍於爆破時，小鋼珠反彈射入戊○○之背部而
    使戊○○背部受有槍傷等事實，業據本院說明認定於前。
  (三)次查：關於乙○○中彈之經過，依乙○○所證：對方又繼續
    跟我開槍，戊○○已經下車跑回家，對方從副駕駛座窗外開
    槍打我，我手臂、背部、頭部就中彈了等語（偵卷第208頁
    ）；復對照卷附署立新竹醫院診斷證明書，乙○○所受之傷
    勢為：臉部槍傷合併體內異物、背部槍傷合併體內異物、右
    上臂槍傷合併體內異物等傷害（偵卷第59頁），及該院就乙○○之病情函覆原審稱：「1.病患主訴全身多處小傷口，為
    多處小穿刺傷，研判為小鋼珠直接射入體內所造成。惟部位
    及能量之故，小鋼珠均無穿透內臟器官。2.有關診斷書所載
    『合併體內異物』為小鉛塊及小鋼珠。3.槍傷位置背部、顏
    面、右上肢。4.取出異物為『小鉛塊及小鋼珠』。5.經全身
    麻醉，異物（小鋼珠）清除手術後，住院觀察順利出院」，
    有該院98年9月14日新醫歷字第0980005890號函一份暨所附
    之乙○○病歷摘要及病歷資料等件在卷可參（原審卷一第
    135、162-190頁）。是乙○○所受槍傷亦係皮肉傷勢而已，
    顯然該霰彈爆破時所發射進入乙○○體內之小鋼珠動能不足
    ，基於同上對理由四(二)之說明，乙○○應亦非為直接中彈。
    復參酌卷內2481 -VY號車輛之受損照片，該車於右前車門把
    手上方車體處之明顯中彈痕跡僅有一處，及被告亦均陳稱其
    係朝副駕駛座射擊一槍等節以觀，可推知，乙○○與戊○○
    應係同時中彈，且該槍係直接射擊至乙○○車輛右前車門把
    手上方之車體處，而子彈於碰擊車體時所射出之小鋼珠等物
    ，除反彈至當時猶背對車門站立之戊○○背部以外，尚有部
    分小鋼珠則穿透玻璃及車體而射入當時在駕駛座上之乙○○
    身體內，而因該鋼珠之力道及動能已因碰擊車體、玻璃等物
    而削減，故力道不足僅射入乙○○之臉部、背部、右上臂等
    處而已，未能傷及其臟器，當為合理推認。
  (四)依前說明，乙○○與戊○○應係同時中彈，而子彈爆破時之
    小鋼珠則分別射入渠二人之身體內造成上開傷勢。而如前述
    ，被告射擊該槍時之目標係下車未久之戊○○而已，其於原
    審時亦供稱：開槍當時情急，沒有想到車內之人會傷亡等語
    （原審卷一第23頁）．．．往車子那邊開槍目的是為了制止
    戊○○下來打我們（原審卷二第49頁）．．．開槍當時只有
    看一個人就是戊○○從副駕駛座下來（原審卷二第50頁）等
    語。故被告於射擊上開第三槍時，其射擊目標即係戊○○，
    其雖有置戊○○於死地之故意，惟其因故未瞄準目標而直接
    射擊至車體並致乙○○亦受槍傷一情，應非被告之本意，且
    依當時客觀之情狀，應亦非其所能預見。被告雖無置乙○○
    於死地之殺人故意，惟依當時情況，被告明知所射擊之槍枝
    係霰彈槍，該子彈於爆破時會一併發射數量相當之小鋼珠，
    對人體有一定之殺傷力，亦明知當時乙○○仍在車上，猶持
    槍射擊站立在車門旁之戊○○，而致乙○○亦受本案槍傷，
    依當時之情節，被告能注意而不注意，猶持槍往乙○○所駕
    車輛之右前車門處射擊致乙○○受傷，應負過失罪責。被告
    辯稱其未有殺乙○○之故意，係誤傷一節，應屬可信。
六、綜上所述，被告辯稱係為阻止乙○○車輛衝撞始射擊右車門
    而開槍，係誤傷戊○○云云，並不可採。而被告係成年人，
    當明知以霰彈槍射擊人體，霰彈爆破時子彈之威力足以穿透
    人體而有致命可能，因先與被害人戊○○發生衝突，對之不
    滿，即持槍夥眾尋仇，於過程中，見被害人戊○○下車，竟
    持所有之霰彈槍朝被害人射擊，自有取戊○○之性命，置其
    於死地之故意，雖被害人戊○○因被告未能瞄準而未直接中
    彈，倖免一死，被告就被害人戊○○部分仍應負殺人未遂罪
    責。本件事證已臻明確，被告有殺人未遂犯行，堪以認定，
    應依法論科。
七、論罪理由：
    核被告所為係犯刑法第271條第2項、第1項之殺人未遂罪。
    被告著手於殺人犯行之實施，致被害人戊○○背部中彈，然
    未生死亡結果，為未遂犯，爰依刑法第25條第2項規定減輕
    其刑。又被告前因犯賭博罪、公共危險等罪，經原審法院分
    別判處有期徒刑3月、4月確定，嗣分別減刑為有期徒刑1月
    15日、2月，並定應執行刑有期徒刑3月15日確定，於96年12
    月20日執行完畢等情，有本院被告前案紀錄表1份在卷可稽
    ，其於有期徒刑執行完畢後五年內，又故意再犯本件有期徒
    刑以上之罪，為累犯，應依刑法第47條第1項規定加重其刑
    ，並先加後減之。公訴意旨另以：被告開槍致乙○○臉部、
    背部、右上臂均受槍傷合併體內異物之傷害，因認被告此部
    分對乙○○所為亦涉犯刑法第271條第2項、第1項之殺人未
    遂罪云云。惟本院綜核全案卷證，以被告被訴此部分僅構成
    刑法第284條第1項前段之過失傷害罪，理由已詳如前述，乙○○雖於偵查中對被告提出刑事告訴（偵卷第208頁），依
    刑法第287條前段規定，過失傷害罪係告訴乃論，而告訴乃
    論之罪，告訴人於第一審辯論終結前，得撤回告訴；又告訴
    經撤回後，法院應諭知不受理判決，刑事訴訟法第238條第1
    項、第303條第3款定有明文。查：被告於原審時已與告訴人
    乙○○達成民事上和解，乙○○亦撤回對被告庚○○之刑事
    告訴（原審卷二第82頁背面和解筆錄），依前說明，本應諭
    知不受理，惟因公訴人認被告被訴此部分犯行與前開起訴論
    罪之對戊○○所犯殺人未遂罪部分有想像競合犯之裁判上一
    罪關係，故不另為不受理之諭知。
八、撤銷改判及科刑理由：
    原審以被告犯殺人未遂罪事證明確，據以論罪科刑，固非無
    見。惟查：(1)、被告係基於殺人之直接故意朝被害人戊○○
    之身體開槍，乃於慌亂中未能擊中目標而擊中車門，且霰彈
    爆破後係反彈至戊○○背部而受槍傷，原審未詳為比對卷證
    仔細勾勒事實，以被告係基於殺人之不確定故意而犯本案，
    自有未合。(2)、又被告犯本案時之射擊目標僅係下車之被害
    人戊○○而已，其未有一併射擊乙○○置其於死地之故意，
    原審疏未詳察，以被告對乙○○亦犯殺人未遂罪，而一併論
    述處罰，即有未洽。被告上訴否認犯殺人未遂罪，就被害人
    乙○○部分，為有理由，且原判決有上開可議，應由本院將
    原判決關於被告殺人未遂罪部分撤銷改判。爰審酌被告品行
    ，與被害人並非熟識，無深仇大恨，僅因細故即持槍夥眾尋
    仇，於路邊公共場所持槍射擊被害人，頗具惡性，危害社會
    治安甚鉅，幸被害人傷勢非重，未釀大禍，被告事後雖與被
    害人達成民事上和解，惟於上訴本院後又否認犯行，未全然
    悔改認錯，暨其生活狀況、品行、智識程度、犯後態度等一
    切情狀，量處如主文第二項所示之刑。扣案具殺傷力之土造
    轉輪霰彈槍1支（槍枝管制編號：0000000000號），屬違禁
    物，且為被告犯本罪所用之物，應依刑法第38條第1項第1款
    規定，宣告沒收。另扣案不具殺傷力之霰彈槍1枝（槍枝管
    制編號：0000000000號），雖經鑑驗結果未有殺傷力，惟依
    被告所陳，於犯本案時有攜帶到場並有發射一槍（卡彈未成
    功擊發），亦係被告所有供及預備供犯本罪所用之物，爰依
    刑法第38條第1項第2款規定，宣告沒收。至被告另攜帶之不
    能證明有殺傷力子彈2發【該2發子彈部分，原審以不能證明
    有殺傷力，故於被告所犯違反槍砲彈藥刀械管制條例罪部分
    不另為無罪之諭知，且已經確定】，依被告所述於案發後已
    經其丟棄（原審卷一第21頁），為免執行困難，故不宣告沒
    收。又本院認定被告僅就被害人戊○○部分犯殺人未遂罪，
    情節雖較原審為輕，惟被告於原審審理時坦認犯行，故原審
    以其犯後態度尚可等一切情狀，從輕量處有期徒刑5年6月，
    檢察官亦未上訴，乃被告不服，上訴本院後即否認犯罪，自
    難認其係真心悔改，本院綜核全案情節並考量刑法第57條各
    款情事，審酌被告僅因細故，立即夥眾持霰彈槍公然開槍尋
    仇，嚴重影響社會治安，頗具惡性，僅以16萬元與被害人和
    解等一切情狀，仍量處被告有期徒刑5年6月之刑，併說明之
    。
據上論斷，應依刑事訴訟法第369條第1項前段、第364條、第299
條第1項前段，刑法第271條第2項、第1項、第25第2項、第47條
第1項、第38條第1項第1款、第2款，判決如主文。
本案經檢察官李叔芬到庭執行職務。
中    華    民    國    99    年    4    月    15     日
                  刑事第四庭審判長法  官  陳筱珮
                                  法  官  邱滋杉
                                  法  官  孫惠琳
以上正本證明與原本無異。
如不服本判決，應於收受送達後十日內向本院提出上訴書狀，其
未敘述上訴之理由者並得於提起上訴後十日內向本院補提理由書
（均須按他造當事人之人數附繕本）。「切勿逕送上級法院」。
                                  書記官  陶宇晨
中    華    民    國    99    年    4     月    15    日
附錄：本案論罪科刑法條全文
中華民國刑法第271條 （普通殺人罪）
殺人者，處死刑、無期徒刑或10年以上有期徒刑。
前項之未遂犯罰之。
預備犯第 1 項之罪者，處 2 年以下有期徒刑。

司法院資訊處製作；財團法人民間司法改革基金會備份。
